臺灣新北地方法院三重簡易庭民事判決
                                    111年度重簡字第960號
原      告  南山產物保險股份有限公司

法定代理人  蔡漢凌  
訴訟代理人  洪啟軒  
            張哲瑀  
被      告  陳德銘  

上列當事人間請求侵權行為損害賠償(交通)事件，本院於民國11
1 年7 月19日言詞辯論終結，判決如下：
    主　    文
被告應給付原告新臺幣捌萬玖仟捌佰陸拾柒元，及自民國一百一
十一年五月七日起至清償日止，按年息百分之五計算之利息。
原告其餘之訴駁回。
訴訟費用由被告負擔五分之四，餘由原告負擔。
本判決第一項原告勝訴部分得假執行。
    事實及理由
一、原告主張：原告承保訴外人王秋香所有車號000-0000號自小
    客車（下稱系爭汽車）之車體損失保險，訴外人許雅舜於民
    國109年6月15日16時09分許駕駛系爭汽車，在新北市三重區
    忠孝路三段與三民街口，遭被告駕駛車號000-0000號車（下
    稱系爭A車）撞擊，導致系爭汽車受損，業經原告以新臺幣
    （下同）111,618 元（其中補漆費用10,562元、材料部分88
    ,420元、工資部分12,636元）進行估修，原告並已依保險契
    約給付上開修理費，依法取得代位求償權，為此，爰依侵權
    行為及保險代位之法律關係，提起本訴，聲明請求：被告應
    給付原告111,618 元，及自起訴狀繕本送達翌日起至清償日
    止，按年息百分之五計算之利息等語。
二、被告則以：被告要向系爭汽車的駕駛人許雅舜提出反訴，並
    以被告所得求償之金額與原告代位求償的金額相互抵銷。本
    件事故中系爭汽車僅有車損，被告卻車損且人受重傷，復健
    迄今近三年仍不能上下樓梯。原告代位請求車損金額過高，
    修車費太貴，應該要計算折舊。被告有對許雅舜提出刑事告
    訴，依據不起訴處分書內容記載，足見本件事故係因許雅舜
    駕車閃避不及，而追撞被告之機車，被告才是被撞的一方。
    肇事原因是被告沒錯，但肇事責任不在被告身上，是許雅舜
    閃避不及直接撞到。許雅舜不是沒有過失，是過失的證據不
    足。本件事故根本不是被告的責任，為何要賠等語置辯。並
    聲明：請求駁回原告之訴。
三、法院之判斷：
  ㈠按因故意或過失，不法侵害他人之權利者，負損害賠償責任
    ；汽車、機車或其他非依軌道行駛之動力車輛，在使用中加
    損害於他人者，駕駛人應賠償因此所生之損害。又汽車在行
    駛途中，汽車、機車或其他非依軌道行駛之動力車輛，在使
    用中加損害於他人者，駕駛人應賠償因此所生之損害。又被
    保險人因保險人應負保險責任之損失發生，而對於第三人有
    損失賠償請求權者，保險人得於給付賠償金額後，代位行使
    被保險人對於第三人之請求權。民法第184 條第1 項前段、
    第191 條之2 、保險法第53條第1項分別定有明文。再按汽
    車(含機車)行駛至交岔路口，其行進、轉彎，轉彎車應讓直
    行車先行。道路交通安全規則第102條第1項第7款亦有明文
    。
  ㈡原告主張其所承保由許雅舜所駕駛之系爭汽車於前揭時地，
    因被告駕駛系爭A車之過失行為而碰撞受損等事實，業據其
    提出汽車保險理算書、汽(機)車保險理賠申請書、行車執照
    、駕駛執照、新北市政府警察局交通大隊三重分隊道路交通
    事故當事人登記聯單、估價單、車損照片及統一發票等資料
    為證，並有本院依職權向新北市政府警察局三重分局調取之
    本件事故資料在卷可稽，被告雖以前詞置辯，惟查：依卷附
    新北市政府警察局三重分局本件事故資料所附道路交通事故
    現場圖，可知系爭事故發生當時，依監視器影像所示被告係
    騎乘系爭A車自忠孝路三段欲左轉往三民街時，於交岔路口
    與自忠孝路三段往中正北路方向直行前來之許雅舜所駕駛系
    爭汽車發生碰撞，而依前述道路交通安全規則第102條第1項
    第7款規定，被告既為轉彎車，即應禮讓對向直行前來之系
    爭汽車先行，然被告卻疏未注意及此，貿然於該交岔路口左
    轉，致與系爭汽車發生碰撞，此並有被告所提新北市政府交
    通事件裁決處110年5月6日新北裁鑑字第1105154974號函附
    新北市政府車輛行車事故鑑定會鑑定意見書所認：「甲○○駕
    駛普通重型機車，行駛外側車道，由內側車道上停等車陣間
    隙穿越左轉彎未讓直行車先行，為肇事原因。許雅舜駕駛自
    用小客車，無肇事因素。」可佐，而被告前就本件事故所受
    傷害對許雅舜提出過失傷害之刑事告訴，經檢察官偵查後，
    亦認許雅舜犯罪嫌疑不足予以不起訴處分在案，此有臺灣新
    北地方法院檢察署檢察官110年度調偵字第1955號不起訴處
    分書影本在卷可稽。是就本件事故之生，被告應有過失，且
    為系爭汽車受損之原因，自應負侵權行為損害賠償責任，被
    告徒以其係被撞的一方，肇事責任在許雅舜云云為辯，尚無
    可採。
  ㈢次按不法毀損他人之物者，被害人得請求賠償其物因毀損所
    減少之價額。民法第196條第1項亦有明文。又依民法第196
    條請求賠償物被毀損所減少之價額，固得以修復費用為估定
    之標準，但以必要者為限（如修理材料以新品換舊品，應予
    折舊）。查系爭汽車係於108年11月（推定為15日）出廠使
    用，有行車執照附卷可稽（本院卷第21頁），至109年6月16
    日受損時，已使用7月餘，而本件修復費用111,618 元（其
    中補漆費用10,562元、材料部分88,420元、工資部分12,636
    元），有估價單、發票可佐，本院依「營利事業所得稅結算
    申報查核准則」第95條第8項：「固定資產提列折舊採用定
    率遞減法者，以1年為計算單位，其使用期間未滿1年者，按
    實際使用之月數相當於全年之比例計算之，不滿1個月者，
    以月計。」之規定，另依行政院所頒「固定資產耐用年數表
    」及「固定資產折舊率表」之規定，非運輸業用客車、貨車
    之耐用年數為5年，依定率遞減法每年折舊千分之三六九，
    其最後一年之折舊額，加歷年折舊累積額，總和不得超過該
    資產成本原額之十分之九之計算結果，系爭汽車之折舊年數
    為8月，則系爭汽車之修理材料費扣除折舊後之餘額為66,66
    9元（計算式詳如附表所示，元以下四捨五入），至於工資
    、補漆部分則無須折舊，合計系爭汽車之合理修復費用共計
    89,867元（計算式：66,669元＋補漆費用10,562元＋工資部分
    12,636元）。
四、綜上所述，原告依侵權行為及保險代位之法律關係，請求被
    告給付89,867元及自起訴狀繕本送達翌日即111年5月7日起
    至清償日止，按年息百分之五計算之法定利息，為有理由，
    應予准許；逾此部分請求，則無理由，應予駁回。
五、原告勝訴部分，係就民事訴訟法第427 條第1 項訴訟適用簡
    易程序所為被告敗訴之判決，爰依同法第389 條第1 項第3 
    款規定，職權宣告假執行。
六、本件判決事證基礎已臻明確，兩造其餘主張、陳述及所提證
    據，經本院審酌後，認與判決結果已無影響，爰不再一一論
    述，併予敘明。
七、訴訟費用負擔之依據：民事訴訟法第79條。
中　　華　　民　　國　　111 　年　　8 　　月　　2 　　日
                  臺灣新北地方法院三重簡易庭
                      法      官  葉靜芳
以上正本係照原本作成。
如不服本判決，應於收受送達後20日內向本庭（新北市○○區○
○路0 段000 號）提出上訴狀並表明上訴理由，如於本判決宣示
後送達前提起上訴者，應於判決送達後20日內補提上訴理由書（
須附繕本），未依上揭期間補提合法上訴理由者，法院得逕以裁
定駁回上訴。如委任律師提起上訴者，應一併繳納上訴審裁判費
。
中　　華　　民　　國　　111 　年　　8 　　月　　2 　　日
                      書  記  官  陳君偉

附表
-----
折舊時間           金額
第1年折舊值        88,420×0.369×(8/12)=21,751
第1年折舊後價值    88,420-21,751=66,669